【裁判字號】    89,交上易,1580
【裁判日期】    891004
【裁判案由】    過失致死
【裁判全文】
臺灣高等法院臺南分院刑事判決        八十九年度交上易字第一五八號 Ｃ
      上  訴  人
      即  被  告  乙  ○  ○
右上訴人因過失致死案件，不服臺灣台南地方法院八十九年度交訴字第二五二號中華
民國八十九年八月三日第一審判決（起訴案號：臺灣台南地方法院檢察署八十八年度
偵續字第六五號），提起上訴，本院判決如左：
      主      文
上訴駁回。
      事      實
一、乙○○於民國（下同）八十八年二月一日下午六時四十分許，駕駛車牌號碼ＴＲ
    ─七七九一號自用小客車，沿台南市○○路內側快車道由南向北行駛，行至該路
    與中華南路口左轉後，仍繼續沿中華南路由東往西方向行駛時，本應注意汽車行
    駛時，不得任意跨越兩條車道行駛，佔用慢車道，且依當時之天候、路況皆良好
    ，並無不能注意之情事，竟仍疏未注意，將上開車輛行駛在中華南路外側快車道
    及慢車道之間，適黃振清於未戴安全帽且於酒後（酒精測試濃度達零點五七毫克
    ）已不能安全駕駛車輛之狀態下，仍騎乘車號ＮＨＭ─七八三號之重型機車沿中
    華南路由東往西方向行駛，致撞及乙○○所駕駛之上開車輛右後行李箱後倒地，
    使黃振清受有腦挫傷合併硬腦膜下腔出血，經送醫急救後，仍因傷重不治死亡。
    乙○○於肇事後犯罪未被有偵查權之公務員或機關發覺前，向警員自首坦承犯行
    ，進而接受裁判。
二、案經黃振清之妻甲○○委任鄭和傑律師告訴及乙○○自首並臺灣台南地方法院檢
    察署檢察官相驗後偵查起訴。
      理      由
一、訊據上訴人即被告乙○○對於右開時地駕車，因駕車與黃振清機車肇事致被害人
    黃振清因此死亡之事實，固所坦承。惟辯稱：伊並未跨越機車慢車道行駛，警訊
    及偵查中所謂之慢車道係指「外側快車道」，伊沒有跨越兩條車道行駛，並沒有
    過失云云。經查，本件被害人之機車倒地刮地痕及血跡均在機車慢車道上，有交
    通事故調查報告表上之現場圖可稽。再依台南市警察局交通隊隊長汪約瑟於偵查
    中就本案現場圖所為之證言認為：被告應係行駛於外側快車道及機車道之間（見
    八十八年度偵續字第六五號偵卷第四七頁）。被告復自承：當時沿台南市○○路
    內側快車道由南向北行駛，行至該路與中華南路口左轉後，仍繼續沿中華南路由
    東往西方向行駛等語。而核其行程於左轉後有可能因左轉弧度過大，一時無法迴
    轉至內外側之快車道，即在外側快車道及機車慢車道之間行駛，堪信其警訊中所
    言屬實。復有告訴人即黃振清之妻甲○○之指訴，及交通事故調查報告表附卷可
    稽，另本件車禍被害人因此受傷死亡，亦經公訴人督同檢驗員相驗屬實，製有勘
    驗筆錄、相驗屍體證明書、驗斷書在卷可憑。按汽車駕駛人於駕車時，不得任意
    跨越兩條車道行駛，道路交通管理處罰條例第四十五條第十二款定有明文，被告
    駕車自應注意上述規定；再依附卷之交通事故調查報告表所載，本件肇事時、地
    之天候、路況皆良好，則肇事當時，被告亦無不能注意之情事，其竟疏未注意及
    此，而跨越車道行駛使被害人自後撞及後車箱後倒地致受有顱內出血等傷害，足
    徵被告就其駕車行為應有過失。再如上開公訴人相驗所見，被害人確因本件車禍
    ，顱內出血致死；而本案經函送財團法人成大研究發展基金會（下稱成大基金會
    ）鑑定結果，亦認為黃振清酒醉騎乘機車追撞前車為肇事主因；乙○○左轉後不
    當行駛，佔用慢車道，為肇事次因。認定被告有過失，此有該基金會八十九年四
    月二十五日成大研基建字第五二八號鑑定意見書一份附於前開偵續卷內第三十二
    頁可按，雖被害人黃振清酒醉騎乘機車追撞前車為肇事主因，但亦不能解免被告
    之過失責任，而被害人黃振清因本件車禍受傷死亡，是被告之過失行為，與被害
    人之死亡結果間，應具有相當因果關係。本件事證明確，被告過失致死之犯行，
    洵堪認定。
二、核被告所為，係犯刑法第二百七十六條第一項之過失致死罪。被告於肇事後犯罪
    未被有偵查權之公務員或機關發覺前，向警方自首坦承犯行，進而接受裁判，有
    警訊筆錄及通話紀錄各一件在卷可稽，爰依自首之規定減輕其刑。原審引依刑法
    第二百七十六條第一項、第四十一條、第六十二條前段、第七十四條第一款、罰
    金罰鍰提高標準條例第一條前段、第二條，審酌被告之品性、過失程度極輕、犯
    罪所生危害、犯罪後態度，並表示願意賠償被害人家屬新臺幣二十萬元等一切情
    狀，量處拘役貳拾日，並諭知易科罰金之折算標準，以示懲儆。末查被告前未曾
    受有期徒刑以上刑之宣告，有臺灣高等法院被告全國前案紀錄表在卷足憑，因一
    時失慮，偶罹刑典，經此刑之宣告後，應知警惕而無再犯之虞，因認暫不執行其
    刑為當，予以宣告緩刑二年，用啟自新，並觀後效。本案經核原判決認事用法俱
    無不合，量刑亦稱妥適，被告上訴意旨否認犯罪，指摘原判決不當，並無可取，
    為無理由，應予駁回。
據上論結，應依刑事訴訟法第三百六十八條，判決如主文。
本案經檢察官吳忠賢到庭執行職務。
中    華    民    國      八十九      年      十      月      四        日
                                  臺灣高等法院臺南分院刑事第三庭
          審判長法官  黃    聰    明
                                            法官  黃    三    哲
                                            法官  林    勝    木
右正本證明與原本無異。
不得上訴。
                                      法院書記官  吳    秋    賢
中    華    民    國      八十九      年      十      月     五         日
附錄法條：
刑法第二百七十六條第一項：因過失致人於死者，處二年以下有期徒刑、拘役或二千
                          元以下罰金。


司法院資訊處製作；財團法人民間司法改革基金會備份。
